【裁判字號】    87,上,1426
【裁判日期】    900319
【裁判案由】    清償債務
【裁判全文】
台灣高等法院民事判決                            八十七年度上字第一四二六號
    上  訴  人  甲○○
                股份有限公司
    法定代理人  詹宣勇
    訴訟代理人  徐玫華
                湯國杰
                鄭順元
                林大權
右當事人間請求清償債務事件，上訴人對於中華民國八十七年八月五日臺灣桃園地方
法院八十七年度訴字第七○九號第一審判決，提起上訴，本院判決如左：
    主    文
原判決廢棄。
被上訴人在第一審之訴駁回。
第一、二審訴訟費用由被上訴人負擔。
    事    實
甲、上訴人方面：
一、聲明：
（一）原判決廢棄。
（二）被上訴人在第一審之訴駁回。
二、陳述：除與原判決所載相同，予以援用外，補稱：
（一）上訴人並非債務人郭益與被上訴人間本件消費借貸契約之連帶保證人，借據上
      連帶保證人欄上「甲○○」之簽名等，非上訴人所簽，印章亦非所有及蓋用。
      簽名部分嗣經送法務部調查局鑑定結果，確非上訴人之字跡。上訴人亦未曾授
      權他人代為簽署，或代刻印章。而借據及所附借款約定條款之上訴人署名等及
      印章，實係遭訴外人郭新榮所偽造及偽刻並蓋用，郭新榮所涉偽造文書部分，
      前據上訴人提起告訴，並經法院判決有罪確定在案。上訴人既非本件借貸之連
      帶保證人，自不負連帶保證之責。
（二）上訴人接獲被上訴人催繳借款後，自始至終否認曾為本件借貸之連帶保證人，
      此觀上訴人自收到被上訴人向法院聲請之支付命令後，旋即具狀表示異議自明
      。至被上訴人所提之簡便行文表為其內部自行制作私文書，上訴人否認內容之
      真實。上訴人固曾前往被上訴人銀行希望看借據，但看了借據後，即表示非上
      訴人所簽，當時是一同前往之郭評堯表示要和解，上訴人並未提以新台幣（以
      下同）二十萬元和解之事，亦未承認連帶保證，且雙方亦未有和解之合意，被
      上訴人所稱上訴人事後承認連帶保證乙節，並非事實。
三、證據：提出刑事告訴狀、台灣桃園地方法院八十九年度訴字第三三０號、本院八
    十九年上訴字第二０二六號刑事判決各乙件，並聲請訊問證人黃文賢、郭新榮、
    郭評堯、劉得鉅、林秋琴、呂麗菁。
乙、被上訴人方面：
一、聲明：上訴駁回。
二、陳述：除與原判決所載相同，茲予援用外，另補稱：
（一）上訴人就本件借貸確為連帶保證人，其係經被上訴人職員黃文賢辦理對保等情
      ，業據黃文賢證述在卷。雖黃文賢就細節諸如地址部分是否上訴人親書等無法
      明確證述，但以黃文賢任職被上訴人銀行大樹林分行，每月授信約六十件，每
      件連帶保證人約有三至四人，前後任職約二十年等情以觀，實難要求就此細節
      明確證述，但證人無法記憶借據上之上訴人地址是否上訴人所親書，並無礙於
      上訴人連帶保證責任之成立。
（二）上訴人於借款人郭益借款滯納後，於八十六年五月二十七日前往被上訴人大樹
      林分行洽談以二十萬元和解而免除保證事宜，並由大樹林分行呈報總行批示。
      按若上訴人自始未在借據上簽名，自不負連帶保證之責，何來保證責任之免除
      ？雖本件借據及印章係遭訴外人郭新榮偽造，郭新榮並經法院判決有罪確定部
      分，被上訴人並無意見，但自上訴人既向被上訴人大樹林分行表示願意以二十
      萬元和解，要求免除其保證責任，則上訴人亦以事後之積極行為承認保證債務
      ，仍應負連帶保證之責。
三、證據：援用原審之立證，另提出簡便行文表一紙，及聲請訊問證人張義隆。
丙、本院依職權調取本院八十九年上訴字第二０二六號郭新榮偽造文書刑案全卷，及
    調取法務部調查局鑑定通知書。
    理    由
一、被上訴起訴主張：債務人郭益於八十六年二月五日邀同上訴人為連帶保證人，向
    被上訴人借款一百五十萬元，約定借款期限至九十一年二月五日止，以每月為一
    期，分六十期按月於五日攤還本息。利息自借款日起以年息百分之九‧七五計算
    ，嗣被上訴人基本放款利率調整時，自調整日起隨同調整，惟如借款到期或視為
    全部到期時，即不再調整。若滯納本息，全部借款視為到期，凡逾期在六個月以
    內者，按上開利率百分之十，逾期超過六個月者，另按上開利率百分之二十計付
    違約金。詎郭益對上開借款本息僅繳至八十六年三月五日，尚積欠本金一百四十
    八萬零四百九十八元，屢經催討未獲置理，為此依消費借貸及連帶保證法律關係
    ，請求上訴人給付滯納本息及違約金。
二、上訴人則以：伊未為郭益本件借款之連帶保證人，被上訴人所提借據及所附借款
    約定條款上連帶保證人「甲○○」之簽名等及印章，均非上訴人所簽署及所有及
    蓋用，而係遭第三人郭新榮偽造，郭新榮偽造文書犯行，並經法院判決有罪確定
    在案，伊自不負連帶保證之責等語抗辯。
三、被上訴人主張之事實，固據提出借據（含借款約定條款）一件、放款往來明細二
    份為證，然為上訴人所否認，並以前揭情詞置辯。經查，本院八十七年十二月十
    五日之準備程序筆錄固記載上訴人陳稱「名字是我簽的，但是印章我不確定是否
    我的，因我沒有蓋章」等語（見本院卷第三十九頁反面），但查上訴人前開所陳
    係針對另件八十四年十二月二十九日在新竹區中小企業銀行八德分行之貸款所任
    連帶保證而言，並非對於系爭於八十六年間向新竹區中小企業銀行大樹林分行之
    貸款，此已據本院勘驗當日錄音帶後更正前述筆錄在卷，是本件上訴人未為自認
    ，首應敘明。又上訴人所辯，業據提出刑事告訴狀、台灣桃園地方法院八十九年
    度訴字第三三０號、本院八十九年上訴字第二０二六號刑事判決各乙件為證。而
    系爭借據上連帶保證人欄所書「甲○○、Ｚ000000000、中壢市○○街
    ６６號」之字跡，與上訴人另於萬泰銀行存款往來申請人欄所書「甲○○：：」
    ，及當庭所書寫之字跡，經送法務部調查局鑑定之結果，筆畫特徵不同，有該局
    鑑定通知書在卷可稽。另上訴人之姊徐美鳳於本院刑事庭審理被告郭新榮偽造文
    書案件受命法官調查時，到院結稱被告（郭新榮）之弟郭新棋（即郭評堯）曾親
    口對其承認係被告偽造甲○○之名義擔任保證人，並書立切結書一紙為憑等語，
    並有郭評堯書立之切結書影本一紙附於刑事案卷可查。而郭新棋其後於刑事庭受
    命法官調查時，亦到院證稱該紙切結書係其所為無訛等情，均經本院調取該刑事
    案卷核閱屬實，足信系爭借據上連帶保證人「甲○○」等字跡係郭新榮所為，且
    未經上訴人之授權，是郭新榮之偽造文書犯行，終經判處有期徒刑八月確定，亦
    有上揭刑事判決書可按。被上訴人雖舉證人黃文賢，並證述「上訴人確經伊對保
    ，並親自簽名。」等語。但系爭借款上連帶保證人欄位之「甲○○」等字跡，經
    送鑑定非上訴人所為，業如前述。而證人為被上訴人之行員職責核保，事涉盡責
    與否之利害，證言已堪斟酌，況所為證述亦與事實不符，自不足為有利於被上訴
    人之認定。上訴人所辯伊未任本件借貸之連帶保證人，堪信實在。
四、被上訴人另主張系爭借據上連帶保證人「甲○○」等字跡為郭新榮所偽造，刑事
    部分郭新榮經判決有罪確定，被上訴人並無意見。然上訴人於借款人郭益借款滯
    納後之八十六年五月二十七日，前往被上訴人大樹林分行洽談願以二十萬元和解
    而免除保證事宜，並由大樹林分行呈報總行批示。顯係以事後之積極行為承認保
    證債務，仍應負連帶保證之責等情，雖據提出簡便行文表一紙，並舉證人黃文賢
    、張義隆為證，但亦為上訴人所否認，辯稱伊前往被上訴人大樹林分行係要求看
    借據，閱畢後，即表示非上訴人所簽，伊自始未承認連帶保證，係郭評堯提議以
    二十萬元和解，況雙方亦未有和解之合意等語。經查依被上訴人所提其所屬大樹
    林分行行文總行之簡便行文表固記載：「今保證人甲○○來行表示能否准其償還
    二十萬元后，解除其保證責任：：」等語。而證人黃文賢亦證述八十六年間上訴
    人曾到銀行去，與另外二、三個人來找我們，說希望金額減少一點，要求不做連
    帶保證人；及證人張義隆（辦催收）另證稱：「上訴人前來公司，希望看借據及
    解除保證責任。他看了借據後，提出要求以二十萬元和解，我們說向總行申請，
    我們銀行就請黃副理與甲○○連繫，之後就沒有下文」等情。但上訴人所辯伊於
    八十六年五月二十七日前往被上訴人大樹林分行，係為了看借據，於閱畢後即表
    示借據非伊所簽等情，核與證人即該分行催收人員張義隆所證述：「上訴人前來
    公司希望看借據」等情相符。則上訴人如已承認為系爭借貸之連帶保證人，又何
    需前往要求察看借據？被上訴人又何以肯接受本息已逾一百四十八萬餘元之保證
    債務，以二十萬元解除保證責任，並向總行報准？足信上訴人或另同行二、三人
    中，縱或有人提議以二十萬元和解而免除上訴人之保證責任，亦僅係就幾已確認
    上訴人未曾同意為本件連帶保證之情形下，雙方尋求解決之折衝方法，該解決方
    法被上訴人既陳已遭總行否決，則參酌民事訴訟法第四百二十二條所定，於調解
    不成立後，於程序中所為之陳述讓步不得於其後本案訴訟中採為裁判基礎之法意
    ，尚不得認上訴人於事後以積極之行為承認系爭連帶保證責任，被上訴人此部分
    之主張亦難採信。
五、綜上所述，上訴人既未為系爭借款之連帶保證人，亦未為事後承認保證，則被上
    訴人依借貸及連帶保證法律關係，請求上訴人給付債務人郭益所延欠之借款本息
    與違約金，不應准許。原審疏未審及，遽命上訴人為給付，自有未合。上訴人意
    旨指摘原判決不當，為有理由，應由本院將原判決廢棄，並駁回被上訴人在原審
    之訴。
六、本件事實已臻明確，上訴人聲請訊問證人郭新榮、郭評堯、劉得鉅、林秋琴、呂
    麗菁等人，無非以證明伊未於借據簽名，未為本件連帶保證人，及未提出以二十
    萬元和解要求解除保證責任等情，惟其經核已無關本件勝負之判斷，爰不予調查
    ，附此敘明。
七、據上論結，本件上訴為有理由，依民事訴訟法第四百五十條、第七十八條，判決
    如主文。
中      華      民      國    九十      年      三      月      十九    日
                                臺灣高等法院民事第七庭
                                    審判長法  官  張  耀  彩
                                          法  官  陳  玉  完
                                          法  官  王  仁  貴
右正本係照原本作成。
如不服本判決，應於收受送達後二十日內向本院提出上訴書狀，其未表明上訴理由者
，應於提出上訴後二十日內向本院補提理由書狀（均須按他造當事人之人數附繕本）
上訴時應提出委任律師或具有律師資格之人之委任狀；委任有律師資格者，另應附具
律師及格證書及釋明委任人與受任人有民事訴訟法第四百六十六條之一第一項但書或
第二項（詳附註）所定關係之釋明文書影本。
中      華      民      國    九十      年      三      月      二十    日
                                          書記官  鄭  兆  璋
附註：
民事訴訟法第四百六十六條之一（第一項、第二項）：
對於第二審判決上訴，上訴人應委任律師為訴訟代理人。但上訴人或其法定代理人具
有律師資格者，不在此限。
上訴人之配偶、三親等內之血親、二親等內之姻親，或上訴人為法人、中央或地方機
關時，其所屬專任人員具有律師資格並經法院認為適當者，亦得為第三審訴訟代理人
。


司法院資訊處製作；財團法人民間司法改革基金會備份。
